【裁判字號】    89,台上,296
【裁判日期】    890120
【裁判案由】    過失致人於死
【裁判全文】
最高法院刑事判決                                八十九年度台上字第二九六號
    上  訴  人  乙○○
    被      告  甲○○
    選任辯護人  鄭淑屏律師
                宣玉華律師
右上訴人因自訴被告過失致人於死案件，不服台灣高等法院中華民國八十六年八月十
一日第二審更審判決（八十六年度交上更(一)字第四二號，自訴案號：台灣台北地方法
院八十四年度交自字第二四號），提起上訴，本院判決如左：
    主  文
原判決撤銷，發回台灣高等法院。
    理  由
本件原判決以自訴意旨略稱被告甲○○於民國八十三年十二月二十五日九時四十分，
駕駛自小客車從台北往宜蘭方向，行經北宜路三段一九．五公里處，與迎面而來由上
訴人之子即被害人鄒璽智所駕駛之輕機車相撞，致被害人胸挫傷內出血，於送醫途中
死亡，有醫院診斷書及台灣台北地方法院檢察署檢察官相驗屍體證明書為憑。被告因
未注意保持行車間距及未注意閃避前方來車，致與迎面而來由被害人所駕機車相撞，
認被告涉犯刑法第二百七十六條第一項之過失致人於死罪嫌。經審理結果，以第一審
認被告犯罪不能證明，因而諭知被告無罪，為無不合，予以維持，駁回上訴人在第二
審之上訴，固非無見。
惟查：原判決理由謂證人鄭榮貴所繪現場圖，除鄭榮貴之汽車係事故發生後將其車開
到被告之汽車前外，其餘係描繪事故發生時之情況。而吳國瑞所繪現場圖係事故發生
後，為擴大空間方便抬人送急救及不阻礙交通，被告及鄭榮貴將汽車開至前面，是故
二現場圖與實情並無矛盾不合之情等語。但依鄭榮貴所繪現場圖所示，被害人及其所
騎機車，均在被告之自小客車前方，其中之空間，鄭榮貴以虛線繪示其行進路線，可
見尚足以容許鄭榮貴之自小客車通過。如鄭榮貴所繪現場圖為可採取，則被告之自小
客車似未與被害人之機車相接觸或撞擊。此與原判決理由內說明本件車禍係被害人之
機車先摔倒再與被告之自用小客車相撞之結論不符。另鄭榮貴於第一審調查時證稱：
我所繪之圖是要下來停車救人時之相關位置（見第一審卷第四十七頁背面），似非描
繪事故發生時之情況。原判決認鄭榮貴所繪現場圖係「描繪事故發生時之情況」，亦
與前揭卷證資料不符。實情如何？仍有釐清之必要。另鄭榮貴於警訊時供稱：看見對
向車道一輕機車往台北方向因超車不慎打滑跌倒等語（見相驗卷第七頁），此與證人
魏喜宏、吳國瑞於第一審證稱：「（請問證人當他們聽到聲音回頭他們車道有無車子
過去？）沒有，我們摩托車停在路中而非停在路邊」（見第一審卷第五十一頁面）並
不相符。又證人莊文忠於第一審證稱：「（你聽到碰的聲音在先或磨地聲在先？）碰
的聲音在先，我是聽到碰的聲音」（見第一審卷第二十七頁背面），此與原判決認定
機車倒地再與被告之自用小客車相撞之結論不同。原判決對於前揭證據資料，何以不
能採取，並未敘明其取捨之理由，亦有未當。上訴意旨執以指摘原判決不當，非無理
由，應認仍有發回更審之原因。本件雖屬刑事訴訟法第三百七十六條第一款所列之案
件，惟於修正刑事訴訟法施行前，原得上訴於第三審法院，且已繫屬於法院。依刑事
訴訟法施行法第五條第一項規定，仍應依施行前之法定程序終結之。附此明。
據上論結，應依刑事訴訟法第三百九十七條、第四百零一條，判決如主文。
中      華      民      國    八十九    年      一      月      二十    日
                              最高法院刑事第八庭
                                  審判長法官  吳  雄  銘
                                        法官  池  啟  明
                                        法官  石  木  欽
                                        法官  郭  毓  洲
                                        法官  吳  三  龍
      右正本證明與原本無異
                                              書  記  官
中      華      民      國    八十九    年      一      月    二十四    日


司法院資訊處製作；財團法人民間司法改革基金會備份。
